臺灣臺中地方法院刑事判決　　　　　　　95年度易字第3452號
公 訴 人　臺灣臺中地方法院檢察署檢察官
被　　告　丙○○○
上列被告因詐欺案件，經檢察官提起公訴（九十五年度偵字第一
○五八二號），本院判決如下：
    主    文
丙○○○幫助共同意圖為自己不法之所有，以恐嚇使人將本人之
物交付，處有期徒刑參月，如易科罰金，以銀元參佰元折算壹日
。緩刑參年。並向指定之公益團體、地方自治團體或社區提供陸
拾小時之義務勞務。緩刑期間付保護管束。
    犯罪事實及理由
一、犯罪事實：緣丙○○○之子乙○○因經濟窘迫而急需用錢，
    於報紙上看到蒐購帳戶之廣告，為取得對價，與丙○○○均
    預見其等提供存摺、提款卡、印章、密碼等帳戶資料予成年
    年籍不詳之恐嚇取財集團成員使用，將為其等持之遂行財產
    上犯罪之用，竟基於幫助該集團成員恐嚇取財之犯意，於民
    國九十五年四月十九日，由乙○○偕同丙○○○至龍井鄉龍
    津郵局，將丙○○○所有之龍井龍津郵局帳號000000
    00000000號帳戶申辦使用語音電話服務，並於九十
    五年四月二十一日核發晶片卡後，於同日將丙○○○前揭帳
    戶之存摺、印章、提款卡及密碼等交由乙○○，並由乙○○
    於同日在龍井鄉○○路靠近中和村附近之「７－１１便利商
    店」前，將其母親丙○○○所有前揭帳戶資料，以新臺幣（
    下同）三千元之代價，交付予該恐嚇取財集團成員，以供該
    恐嚇集團成員作為向他人恐嚇取款之人頭帳戶使用。嗣該恐
    嚇取財集團成員旋共同基於意圖為自己不法所有之犯意聯絡
    ，於九十五年四月二十八日十三時三十分許，以電話向甲○○恐嚇稱: 你兒子向地下錢莊借錢，需代為清償十萬元，否
    則將對其子不利等語，致甲○○心生畏懼，於同日十五時十
    二分許，匯款十萬元至丙○○○上開郵局帳戶內。
二、認定犯罪事實所憑之證據及理由：訊據被告丙○○○固不諱
    言開立前揭帳戶及申請語音電話服務等情，惟矢口否認前揭
    犯行，辯稱：前揭郵局帳戶資料伊均放置於家中，伊不知該
    帳戶存摺遭乙○○取走使用云云。經查：
（一）被告前揭郵局帳戶之存摺、提款卡等乃被告申請及所有一
      節，為被告供承在卷，並有郵政存簿儲金立帳申請書一份
      （九十五年度偵字第一○五八二號偵查卷第三十六頁）、
      郵政金融卡申請書一紙（同前偵字第一○五八二號偵查卷
      第三十八頁）在卷可稽。
（二）前揭恐嚇取財集團成員以電話向甲○○恐嚇取財等情，業
      據證人即被害人甲○○於警詢證述屬實，並有郵政國內匯
      款執據一紙（臺中縣警察局烏日分局烏警偵字第○九五○○○一九○三號刑案偵查卷第十七頁）在卷可稽。
（三）證人乙○○於本院證稱: 伊係以三千元之對價，於核發前
      揭帳戶晶片卡當天，即將被告前揭帳戶資料交予收購帳戶
      之不詳年籍集團成員等語（本院卷第四十七至四十九頁）
      ，而被告前揭郵局晶片金融卡係於九十五年四月二十一日
      核發，此有中華郵政股份有限公司金融卡申請書一紙（本
      院卷第三十一頁）在卷可稽，堪認被告前揭帳戶資料應係
      於九十五年四月二十一日脫離其持有。
（四）證人即被告之子乙○○於本院證稱: 於報紙刊登收購帳戶
      資料者叫伊去申請語音轉帳，伊就帶被告去郵局申辦，伊
      有跟被告說要去申請語音信箱，也有告訴她是要租給別人
      等語（本院卷第四十七頁），足見被告對申請語言服務及
      嗣提供前揭帳戶資料與他人使用均有認識。
（五）被告雖以前詞置辯，惟查：
  １、被告先於警詢時供稱: 伊前揭郵局帳戶存摺、提款卡、印
      章均擺放於家中抽屜，伊最後一次使用係約二個月前（警
      詢日期為九十五年五月五日），伊不知何時遺失云云（同
      前警卷第十一頁），次於檢察官偵訊時改稱: 伊將前揭郵
      局存摺放在衣服領口騎車，有一次領錢騎機車回家後發現
      不見了云云（同前偵字第一○五八二號偵查卷第五十三、
      五十四頁），是被告於偵查中所辯已反覆無據，且亦與被
      告於本院坦承於九十五年四月十九日確有至龍津郵局申辦
      語音服務等情不符。
  ２、證人乙○○於本院嗣雖改稱：伊把帳戶租給別人時，被告
      並不知情，當伊知道被騙，帶被告至郵局辦理止付時才告
      知被告云云（本院卷第四十九頁），惟查此與被告於本院
      所辯：伊係於本院九十五年十二月二十日審理期日前不久
      ，至台中監獄與乙○○會面時，始知悉前揭帳戶資料遭乙○○取走云云不符，是證人乙○○前揭證詞及被告此部分
      所辯均不足採，無足為被告有利之認定。
（六）按刑法上之故意，可分為直接故意與不確定故意（未必故
      意），所謂不確定故意，係指行為人對於構成犯罪之事實
      ，預見其發生而其發生並不違背其本意者，刑法第十三條
      第二項定有明文。按存款帳戶的存摺及提款卡僅係供使用
      人作為存款、提款、匯款或轉帳之工具，一般人在正常情
      況下，均得自行向郵局申請開立存款帳戶，而領取帳戶存
      摺及提款卡使用，並無任何特定身分之限制，亦無客觀之
      經濟價值或交換價值，苟非意在將該活期儲蓄存款帳戶作
      為犯罪之不法目的或掩飾真實身分，實無蒐集他人存款帳
      戶存摺或提款卡之必要，另蒐集他人金融機構帳戶作為被
      害人匯入款項之交易媒介，多係用於恐嚇取財或詐欺取財
      等犯罪，此乃一般使用人頭帳戶常見之非法利用類型，復
      經大眾傳播媒體再三披露，而被告於交付帳戶等資料時，
      既非無相當社會經驗，其對提供帳戶資料與他人，該人將
      持其存摺等物，用於恐嚇取財之不法用途自有所預見，被
      告具幫助恐嚇取財之犯罪故意，至臻明確。
（七）綜上所述，本案事證明確，被告所辯顯不足採，其犯行洵
      堪認定，應依法論科。
三、論罪科刑之理由
（一）刑法第三十條幫助犯之規定，於九十四年二月二日修正公
      布，於九十五年年七月一日施行，修正後刑法第三十條規
      定：「幫助他人實行犯罪行為者，為幫助犯。雖他人不知
      幫助之情者，亦同。幫助犯之處罰，得按正犯之刑減輕之
      。」，對照修正前刑法第三十條規定：「幫助他人犯罪者
      ，為從犯。雖他人不知幫助之情者，亦同。從犯之處罰，
      得按正犯之刑減輕之。」，係為釐清共犯獨立性與從屬性
      之爭，而修正文字採共犯從屬說之「限制從屬形式」，然
      不論依修正前、後之刑法第三十條，對本案而言，被告均
      構成幫助犯，故並無有利或不利之情形，自不生新舊法比
      較之問題，應適用裁判時法 (最高法院九十五年第二十一
      次刑事庭會議參照)。又修正後刑法第二十八條將共同實
      施犯罪修正為共同實行犯罪，本件就詐欺集團成員間係屬
      共同正犯部分，前揭修正對被告並無有利或不利之影響，
      亦不生新舊法比較之問題，亦應適用裁判時法，均合先敘
      明。
（二）被告犯罪時之刑法第四十一條第一項前段規定：「犯最重
      本刑為五年以下有期徒刑以下之刑之罪，而受六個月以下
      有期徒刑或拘役之宣告，因身體、教育、職業、家庭之關
      係或其他正當事由，執行顯有困難者，得以一元以上三元
      以下折算一日，易科罰金」，被告行為時之易科罰金折算
      標準，修正前罰金罰鍰提高標準條例第二條前段（現已刪
      除）規定，就其原定數額提高為一百倍折算一日，則本件
      被告行為時之易科罰金折算標準，如以銀元三百元折算一
      日，經折算為新臺幣後，應以新臺幣九百元折算為一日。
      惟九十五年七月一日修正公布施行之刑法第四十一條第一
      項前段則規定：「犯最重本刑為五年以下有期徒刑以下之
      刑之罪，而受六個月以下有期徒刑或拘役之宣告者，得以
      新臺幣一千元、二千元或三千元折算一日，易科罰金。」
      比較修正前後之易科罰金折算標準，以九十五年七月一日
      修正公布施行前之規定，較有利於被告。
（三）查年籍姓名不詳之成年人即向被告收取帳戶等資料之恐嚇
      取財集團成員間所為，係犯刑法第三百四十六條第一項之
      恐嚇取財罪。該成年恐嚇取裁集團成員間，有犯意聯絡與
      行為分擔，為共同正犯。被告係基於幫助恐嚇取財集團成
      員犯恐嚇取財罪而提供帳戶資料，是核被告所為，係犯刑
      法第三十條第一項前段、三百四十六條第一項之共同恐嚇
      取財罪之幫助犯。
（四）被告係屬幫助犯，其提供帳戶等資料予恐嚇取財集團成員
      ，對被害人財產損害之造成，較諸具犯罪支配力之正犯有
      明顯之差異，爰依刑法第三十條第二項之規定，減輕其刑
      。
（五）審酌被害人所受之損害非輕，被告所為助長恐嚇取財犯罪
      之猖獗，惟被告素行尚佳，此有臺灣高等法院被告全國前
      案紀錄一份在卷可參，智識程度不高等一切情狀，量處如
      主文所示之刑，並諭知易科罰金之折算標準。又被告前未
      曾因故意犯罪受有期徒刑以上刑之宣告，此有前揭前案紀
      錄在卷可參，經此偵審程序及刑之宣告，應知警惕，本院
      綜合各情，認所宣告之刑以暫不執行為適當，爰予宣告緩
      刑二年，以啟自新。又被告觸犯上開罪行，自應勇於接受
      法律應有之制裁效果，以確實除卻違法不當行為，乃其怯
      於面對，否認犯行，顯見犯後，尚未能正確調整法律認知
      心態，為輔助被告建立正確法治觀念，爰併宣告其於緩刑
      期間內，向指定之公益團體、地方自治團體或社區，提供
      六十小時之義務勞務，並依修正後刑法第九十三條第一項
      第二款之規定，於緩刑期間付保護管束。
四、證人乙○○（六十二年一月十六日生、身分證統一編號：Ｚ0
    00000000，現於臺灣臺中監獄臺中分監另案執行中）亦涉幫
    助恐嚇取財罪嫌，業如前述，應由檢察官另行偵辦。另以刑
    法第二十八條之共同正犯，係指二人以上共同實施犯罪之行
    為者而言，幫助他人犯罪，並非實施正犯，在事實上雖有二
    人以上共同幫助殺人，要亦各負幫助殺人責任，仍無適用該
    條之餘地（最高法院三十三年上字第七九三號判例參照），
    從而本案自無從認定被告及乙○○為幫助犯之共同正犯，均
    併此敘明。
據上論斷，應依刑事訴訟法第二百九十九條第一項前段，刑法第
二條第一項前段、刑法第三十條第一項、第二項、刑法第二十八
條、第三百四十六條第一項、修正前刑法第四十一條第一項前段
、刑法第七十四條第一項第一款、第二項第五款、第九十三條第
一項第二款，罰金罰鍰提高標準條例第一條前段、修正前罰金罰
鍰提高標準條例第二條，判決如主文。
中　　華　　民　　國　　96　　年　　1 　　月　　17　　日
                　臺灣臺中地方法院刑事第二庭
                      審判長  法  官　林清鈞
                              法  官  陳姵君
                              法  官  郭書豪
以上正本證明與原本無異。
如不服本判決，應於判決送達後10日內，向本院提出上訴狀，其
未敘述上訴之理由者並得於提起上訴後十日內向本院補提理由書
（均須按他造當事人之人數附繕本）。
中　　華　　民　　國　　96　　年　　1 　　月　　17　　日
　　　　　　　　　　　　　　　書記官  陳美虹
附錄論罪科刑法條
刑法第三百四十六條：
意圖為自己或第三人不法之所有，以恐嚇使人將本人或第三人之
物交付者，處六月以上五年以下有期徒刑，得併科一千元以下罰
金。
以前項方法得財產上不法之利益，或使第三人得之者，亦同。
前二項之未遂犯罰之。
